【裁判字號】    97,交上易,122
【裁判日期】    970604
【裁判案由】    過失傷害等
【裁判全文】
臺灣高等法院刑事判決               97年度交上易字第122號
上  訴  人  臺灣臺北地方法院檢察署檢察官
被      告  甲○○
上列上訴人因被告過失傷害等案件，不服臺灣臺北地方法院96年
度交易字第777號，中華民國97年3月21日第一審判決（起訴案號
：臺灣臺北地方法院檢察署96年度調偵字第819號），提起上訴
，本院判決如下：
    主  文
上訴駁回。
    事  實
一、甲○○於民國96年1月21日中午12時許，在臺北市○○區○
    ○街同事家中食用含有酒精成分之薑母鴨後，明知其酒後已
    達不能安全駕駛動力交通工具之程度，仍駕駛車號1777－ED
    號自用小客車，於同日下午5時40分許，沿臺北市萬華區光
    復橋北往南方向行駛，行至光復橋第17號電線桿前時，本應
    注意車前狀況，並隨時採取必要之安全措施，且在劃設有分
    向限制線及回復式導桿之路段，不得駛入對向車道，而當時
    天候雖為雨天、路面濕潤，但天色為傍晚有暮光、道路為無
    缺陷、無障礙物之柏油彎道、視線尚屬清楚，依其之智識、
    能力，並無不能注意之情事，竟疏未注意，復因酒後生理協
    調失衡，無法適切操控車輛及正確辨識週遭情況，於駕車上
    光復橋右彎道時，為閃避右側機車，不慎失控跨越分向限制
    線，逆向駛入對向車道，適與行經該處來不及反應，由胡陳
    評（業經原審法院判決無罪確定）所駕駛之車號FX－368號
    營業大客車發生對撞後，再彈回撞擊光復橋邊護欄而肇事，
    致該營業大客車上乘客乙○○因此受有下唇撕裂傷、下顎兩
    側中門齒與側門齒半脫位、下顎前牙區齒槽股骨折之傷害。
    嗣甲○○並因此受傷被困在車內，其於員警據報到場處理時
    ，當場承認為肇事者，而於犯罪未被發覺前自首，並接受裁
    判，經員警測得其呼氣酒精濃度達每公升0.42毫克，而查悉
    上情。
二、案經乙○○訴由臺北縣政府警察局萬華分局報請臺灣臺北地
    方法院檢察署檢察官偵查起訴。
    理  由
一、按被告以外之人於審判外之言詞或書面陳述，除法律有規定
    者外，不得作為證據，刑事訴訟法第159條第1項定有明文。
    又被告以外之人於審判外之陳述，雖不符刑事訴訟法第159
    條之1至第159條之4之規定，而經當事人於審判程序同意作
    為證據，法院審酌該言詞陳述或書面陳述作成時之情況，認
    為適當者，亦得為證據；當事人、代理人或辯護人於法院調
    查證據時，知有同法第159條第1項不得為證據之情形，而未
    於言詞辯論終結前聲明異議者，視為有前項之同意，刑事訴
    訟法第159條之5亦有明文。本判決下列所引各項供述證據，
    被告均未爭執其證據能力，且於言詞辯論終結前亦未聲明異
    議，本院審酌各該證據作成時之情況，並無不當之情形，認
    以之作為證據應屬適當，爰依刑事訴訟法第159條之5第2項
    規定，自得作為證據，合先敘明。
二、上揭犯罪事實，業據被告甲○○於偵訊、原審及本院審理中
    坦承不諱，核與告訴人乙○○指訴及原審同案被告胡陳評供
    述之車禍情形大致相符，並有臺灣大學醫學院附設醫院診斷
    證明書2紙、酒精濃度測定單（受測人：甲○○，酒精濃度
    0.42MG/L）、刑法第185條之3案件測試觀察紀錄表、臺北市
    政府警察局舉發違反道路交通管理事件通知單、道路交通事
    故現場圖、交通事故補充資料表、交通事故談話紀錄表、現
    場照片36幀、臺北市政府警察局交通警察大隊道路交通事故
    初步分析研判表、道路交通事故調查報告表（一）（二）、
    臺北市行車事故鑑定委員會97年2月5日北鑑審字第09730021
    000號函附鑑定意見書附卷可稽，足徵被告任意性之自白與
    事實相符。
三、按刑法第185條之3所謂「不能安全駕駛」，係抽象危險犯，
    不以發生具體危險為必要，對於酒精濃度呼氣已達每公升
    0.55毫克或血液濃度達百分之0.11以上，肇事率為一般正常
    人之10倍，認為已達「不能安全駕駛」之標準，此業經法務
    部於88年5月18日以88法檢字第001669號函告週知，應為絕
    對不能安全駕駛動力交通工具，惟未達前開標準，仍得依其
    他證據資料加以判斷。而就醫學文獻所知，酒精對人體造成
    之影響，於呼氣酒精濃度達每公升0.25毫克即會輕度中毒，
    造成輕度協調功能降低；呼氣酒精濃度達每公升0.50毫克時
    屬輕到中度中毒症狀，出現反應較慢、感覺減低、影響駕駛
    之狀況；當呼氣酒精濃度達每公升0.75毫克時，將造成思考
    與個性行為改變等症狀；當呼氣酒精濃度達到每公升1.00毫
    克時，將造成中度中毒，而有步態不穩、噁心嘔吐、精神混
    惑不清晰等症狀；達到每公升1.50毫克時，則為中到重度中
    毒，將有說話不清楚、感覺喪失、視力模糊等症狀；達到每
    公升2.00毫克時，則為重度中毒，出現體溫與血糖均降低，
    肌肉控制差，甚至會導致癲癇發作等情況，此復經行政院國
    軍退除役官兵輔導委員會臺北榮民總醫院88年8月5日（88）
    北總內字第26868號函闡釋綦詳。本件被告經測得之呼氣酒
    精濃度值達每公升0.42毫克，雖未達前揭標準，然依前揭刑
    法第185條之3案件測試觀察紀錄表所載，其對員警指揮及交
    通號誌反應遲緩，復有駕車駛入對向車道進而肇事之行為，
    顯因酒後控制能力欠佳，已無法正常駕駛，足認被告已達不
    能安全駕駛動力交通工具之程度無疑。
四、又按汽車行駛時，駕駛人應注意車前狀況，並隨時採取必要
    之安全措施；汽車在未劃設慢車道之雙向二車道行駛時，應
    依下列規定：二在劃有分向限制線之路段，不得駛入來車之
    車道內；汽車駕駛人有下列情形之一者，不得駕車：二飲用
    酒類或其他類似物後其吐氣所含酒精濃度超過每公升0.25毫
    克，道路交通安全規則第94條第3項、第97條第1項第2款、
    第114條第2款分別定有明文。查被告乃考領有適當駕駛執照
    之人，其明知駕駛車輛應遵守上開道路交通安全規則之規定
    ，且事發當時天候雖為雨天、路面濕潤，但天色為傍晚有暮
    光、道路狀況則為無缺陷、無障礙物之柏油路面，視線良好
    清楚等情，業據被告及同案被告胡陳評供承在卷，復有前述
    道路交通事故調查報告表（一）（二）及現場照片附卷可稽
    ，依被告之智識、能力，並無不能注意之情事，卻於食用含
    有酒精之薑母鴨致呼氣酒精濃度值已達每公升0.42毫克之程
    度後，猶駕駛自用小客車行經肇事路段，又因酒後生理協調
    失衡，無法適切操控車輛及正確辨識週遭情況，為閃避右側
    機車，疏於注意，竟不慎失控跨越分向限制線，而與胡陳評
    所駕駛之營業大客車發生對撞，致該營業大客車上乘客即告
    訴人受有下唇撕裂傷、下顎兩側中門齒與側門齒半脫位、下
    顎前牙區齒槽股骨折等傷害，顯有應注意能注意而不注意之
    過失。此外，本案經原審送請臺北市車輛行車事故鑑定委員
    會鑑定結果，亦認為被告酒精濃度超過規定標準駕車及駕駛
    失控駛入來車車道為肇事原因，有上開鑑定意見書在卷可參
    ，且告訴人所受傷害確因被告之過失行為所致，則被告之過
    失行為與告訴人之傷害結果間，具有相當之因果關係，自屬
    無疑。從而，本案事證明確，被告酒醉駕車及過失傷害之犯
    行均堪認定，應予依法論科。
五、按被告行為後，刑法第185條之3於97年1月2日修正公布，同
    年月4日施行，修正前刑法第185條之3規定：「服用毒品、
    麻醉藥品、酒類或其他相類之物，不能安全駕駛動力交通工
    具而駕駛者，處一年以下有期徒刑、拘役或三萬元以下罰金
    。」，就其罰金刑部分，依刑法施行法第1條之1第1項、第2
    項後段之規定，罰金之貨幣單位為新臺幣，並就其所定數額
    提高為3倍，即罰金為新臺幣9萬元以下，而被告行為後刑法
    第185條之3則修正為：「服用毒品、麻醉藥品、酒類或其他
    相類之物，不能安全駕駛動力交通工具而駕駛者，處一年以
    下有期徒刑、拘役或科或併科十五萬元以下罰金。」，罰金
    刑由「新臺幣9萬元以下罰金」，提高為「新臺幣15萬元以
    下罰金」，新舊法比較結果，以舊法對被告較為有利，依刑
    法第2條第1項前段之規定，應依修正前刑法第185條之3規定
    論處。
六、核被告甲○○所為，係犯修正前刑法185條之3之公共危險罪
    ，及刑法第284條第1項前段之過失傷害罪。被告所犯上開二
    罪，犯意各別，行為互殊，應予分論併罰。又被告酒醉駕車
    肇事致告訴人受傷，依法應負刑事責任，自應依道路交通管
    理處罰條例第86條第1項規定，就所犯過失傷害罪部分，加
    重其刑。另被告肇事後，報案資料未報明肇事人姓名，於警
    方人員前往現場處理時，被告在場並當場承認為肇事者，此
    經被告陳明在卷，並有臺北市○○○○○道路交通事故肇事
    人自首情形紀錄表在卷足憑，是被告已符合刑法第62條前段
    所定自首之要件，其所犯過失傷害部分，爰依法減輕其刑，
    並與前揭加重部分，依刑法第71條第1項規定，先加後減之
    。
七、原審認被告罪證明確，適用刑法第2條第1項前段、第284條
    第1項前段、第62條前段、第51條第5款、第41條第1項前段
    、修正前刑法第185條之3，道路交通管理處罰條例第86條第
    1項，中華民國九十六年罪犯減刑條例第2條第1項第3款、第
    7條、第9條，刑法施行法第1條之1之規定，及審酌酒醉駕車
    之危害及酒後不應駕車之觀念，已透過學校教育、政令宣導
    及各類媒體廣為介紹傳達各界週知多年，被告就此應有相當
    之認識，詎其明知飲酒後已不能安全駕駛，猶駕車上路，顯
    心存僥倖，並缺乏尊重其他用路人生命、財產安全之觀念，
    更因此疏於注意，致駕車失控駛入對向車道，而與公車對撞
    ，傷及公車上之乘客，所為實不足取，迄今因和解金額無法
    與告訴人達成共識，致未賠償告訴人，暨念及被告犯後坦承
    犯行，態度尚可，兼衡其素行、智識程度、生活狀況、所生
    危害等一切情狀，分別量處有期徒刑三月及四月，並均諭知
    易科罰金之折算標準。又本件被告之犯罪時間為96年1月21
    日，係在96年4月24日之前，且所犯均合於中華民國九十六
    年罪犯減刑條例之規定，上開所宣告之刑應依該條例之規定
    各減其宣告刑二分之一，並均諭知易科罰金之折算標準，及
    定其應執行刑。其認事用法均無違誤，量刑亦稱允當，公訴
    人循告訴人之請求提起上訴，指摘原判決量刑過輕，為無理
    由，其上訴應予駁回。
據上論斷，應依刑事訴訟法第368條，判決如主文。
本案經檢察官陳玉珍到庭執行職務。
中    華    民    國    97    年    6    月    4    日
                    刑事第一庭審判長法  官  葉騰瑞
                                    法  官  王炳梁
                                    法  官  莊明彰
以上正本證明與原本無異。
不得上訴。
                                    書記官  吳金來
中    華    民    國    97    年    6    月    4    日
附錄：本案論罪科刑法條全文
修正前刑法第185條之3
服用毒品、麻醉藥品、酒類或其他相類之物，不能安全駕駛動力
交通工具而駕駛者，處一年以下有期徒刑、拘役或三萬元以下罰
金。
刑法第284條第1項前段
因過失傷害人者，處 6 月以下有期徒刑、拘役或 5 百元以下罰
金。


司法院資訊處製作；財團法人民間司法改革基金會備份。
